【裁判字號】    91,交上易,1306
【裁判日期】    920120
【裁判案由】    過失傷害
【裁判全文】
臺灣高等法院臺南分院刑事判決            九十一年度交上易字第一三六號  Ｇ
      上  訴  人
      即  被  告  乙○○○  女.
右上訴人因過失傷害案件，不服臺灣臺南地方法院九十一年度交易字第二四一號中華
民國九十一年十月九日第一審判決（起訴案號：臺灣臺南地方法院檢察署九十一年度
偵字第七五二一號），提起上訴，本院判決如左：
      主      文
原判決撤銷。
乙○○○因過失傷害人，處有期徒刑貳月，如易科罰金，以參佰元折算壹日。
      事      實
一、乙○○○於民國九十年十二月三十一日晚上，駕駛車牌號碼二Ｓ─三六五二號自
    用小客車，沿臺南市○○路由南往北方向行駛，而於同日晚上八時許，途經該路
    與崇善七街交岔路口處時，理應注意汽車行駛時，駕駛人應注意車前狀況，並隨
    時採取必要之安全措施，及汽車行至交岔路口時，轉彎車應讓直行車先行，而依
    當時天候晴朗、路面乾燥無缺陷、道路上未有任何障礙物、視距復屬良好等情形
    以觀，客觀上亦無不能注意之情事，其竟疏於注意車前狀況，即貿然左轉向西前
    行。適有丙○○駕駛車牌號碼ＮＪＳ─九０五號重型機車，後搭載甲○○，沿上
    開仁和路由北往南方向行駛，通過該交岔路口，乙○○○因有前開疏失，以致看
    見丙○○所騎駛之機車，業已避煞不及，而撞及丙○○騎駛機車，致丙○○、甲○○人、車倒地，造成丙○○受有左小腿裂傷，甲○○受有左遠端脛骨開放性骨
    折等傷害。
二、案經乙○○○自首及丙○○、甲○○訴分別由臺南市警察局及臺南市警察局第一
    分局報告臺灣臺南地方法院檢察署檢察官偵查起訴。
      理      由
一、被告乙○○○固不否認有於右述時、地，駕車撞及告訴人丙○○所騎駛機車，並
    致告訴人丙○○、甲○○受傷等事實，然矢口否認有何過失傷害之犯行，辯稱：
    肇事當時其係正常行駛，於左轉時，因被對向車道一輛不詳車號之自小客車擋到
    視線，故並未看到告訴人丙○○，以致閃避不及，才會與告訴人丙○○所騎機車
    擦撞，而告訴人甲○○受傷，係被機車壓傷所致等語云云。惟查：
（一）前開犯罪事實，業據告訴人丙○○、甲○○於警訊時及偵審中指訴甚詳，又其
      因本件車禍，而受有如事實欄所載等傷害，復有台南市立醫院九十一年一月一
      日醫字第００七七九六號驗傷診斷書、九十一年一月一日醫字第００七七九六
      號診斷證明書影本各一份等附卷可參。
（二）次以被告駕車左轉時，撞及告訴人丙○○機車左側中間，告訴人二人及機車均
      倒在被告駕駛小客車左側車門旁，肇事二車之撞擊點，分別位於被害人丙○○
      機車車身左側中間，及位於被告所駕駛小客車之車頭左側，並致左前方向燈受
      損等情，業據被告於本院審理時自承在卷，且有車損照片七紙在卷可憑，揆諸
      撞擊點均是在被告視線前方可得注意之處，足認應係被告未注意車前狀況及未
      讓直行車先行，致告訴人丙○○所騎駛之機車，遭被告所駕駛之小客車撞擊後
      ，依撞擊力之物理慣性，倒在被告所駕之汽車左側車門旁，應無疑義。
（三）末查，本件告訴人丙○○、甲○○係因此次車禍，而受有如事實欄所載之傷害
      ，故被告之過失駕車行為，與告訴人丙○○、甲○○所受之傷害結果間，具有
      相當因果關係，復屬顯然。是本件事證已甚明確，被告之過失傷害犯行，應可
      認定。
二、按汽車行駛時，駕駛人應注意車前狀況，並隨時採取必要之安全措施，又汽車行
    駛至交岔路口時，轉彎車應讓直行車先行，道路交通安全規則第九十四條第三項
    、第一百零二條第一項第六款分別定有明文，本件被告是領有駕駛執照之人，上
    述道路交通安全規則自然知悉甚詳，被告駕車於道路上行駛，本應注意前述道路
    交通安全規則，而案發當時天候晴朗、路面乾燥無缺陷、道路上未有任何障礙物
    、視距復屬良好等情，則有道路交通事故調查報告表一紙載明可考，據此判斷，
    客觀上亦無不能注意之情事，其竟疏於注意車前狀況、未讓直行車先行，即貿然
    前行，以致不慎撞及對向正通過交岔路口之告訴人丙○○所騎駛機車，是被告之
    前述駕駛行為，顯有過失。其次，本件肇事地點係位於交岔路口，亦據被告供述
    屬實，故被告於肇事前如確實注意車前狀況，必可發現對向直行來車，或儘量減
    慢車速讓直行車先行等必要安全措施之準備，則其應可避免本件車禍之發生。另
    本件肇事光線狀況為暮光，亦據前述道路交通事故調查報告表記載明確，此時被
    告駕車於道路上行駛，本應更加注意車前狀況，且應減速慢行，以彌補其視線不
    良所可能造成之疏忽，然被告最後竟仍撞及直行之對向車道之告訴人，足見被告
    確有疏未注意車前狀況及未讓直行車先行之情事，故被告上開所辯，應係犯後卸
    責之詞，不足採信。
三、核被告所為，係犯刑法第二百八十四條第一項前段之普通過失傷害罪。其一過失
    駕車行為，致告訴人丙○○、甲○○受傷，係一行為觸犯數罪名，為想像競合犯
    ，應依刑法第五十五條前段從一重處斷。又告訴人丙○○部分雖未據公訴人起訴
    ，然告訴人丙○○於警訊中已經提出告訴（參見九十一年一月一日臺南市警察局
    交通隊車禍處理小組文化站警訊筆錄），且本院認有想像競合之關係，為起訴效
    力所及，基於審判不可分原則，應併予審理，附此敘明。復查被告乙○○○於車
    禍發生後，犯罪未被有偵查權之公務員或機關發覺前，即約告訴人丙○○同往文
    化派出所報案，業據告訴人丙○○結證屬實（詳本院卷九十一年十二月十八日訊
    問筆錄），且有台南市警察局交通隊出具之證明一紙附卷足憑，符合自首要件，
    應依刑法第六十二條規定減輕其刑。
四、原審據以論罪科刑，固非無見；惟查被告乙○○○於車禍發生後，隨即將告訴人
    甲○○送醫救治，並主動約告訴人丙○○同往文化派出所報案，並接受裁判，業
    如前述，符合自首要件，惟原判決竟未認定被告乙○○○自首，且未依刑法第六
    十二條規定減輕其刑，自有未洽。被告乙○○○上訴意旨，據此指摘原判決不當
    ，為有理由，原判決自屬無可維持，應由本院撤銷改判。爰審酌被告乙○○○過
    失程度、所生危害及案發後迄未與被害人家屬達成民事和解等一切情狀，量處如
    主文所示之刑，並諭知易科罰金之折算標準。
五、據上論斷，應依刑事訴訟法第三百六十九條第一項前段、第三百六十四條、第二
    百九十九條第一項前段、刑法第二百八十四條第一項前段、第五十五條前段、第
    六十二條前段、第四十一條第一項前段、罰金罰鍰提高標準條例第一條前段、第
    二條，判決如主文。
本案經檢察官曾銘芳到庭執行職務。
中    華    民    國      九十二      年      一      月      二十      日
                                  臺灣高等法院臺南分院刑事第四庭
                                      審判長法官  陳    義    仲
                                            法官  楊    子    莊
                                            法官  宋    明    蒼
右正本證明與原本無異。
不得上訴。
                                      法院書記官  余    素    美
中    華    民    國      九十二      年      一      月     二十一     日
附錄本案論罪科刑法條全文：
中華民國刑法第二百八十四條第一項(普通過失傷害罪)
因過失傷害人者，處六月以下有期徒刑、拘役或五百元以下罰金，致重傷者，處一年
以下有期徒刑、拘役或五百元以下罰金。


司法院資訊處製作；財團法人民間司法改革基金會備份。
